臺灣橋頭地方法院刑事判決　
110年度訴字第297號
公  訴  人  臺灣橋頭地方檢察署檢察官
被      告  古建明


            賴子紳


            徐宗平



上二人共同
選任辯護人  許惠珠律師
被      告  康耀星


            陳俊皓


上列被告因妨害秩序等案件，經檢察官聲請以簡易判決處刑（11
0年度偵字第1850號），本院認不宜以簡易判決處刑，改依通常
程序審理，判決如下：
    主  文
甲○○犯意圖供行使之用而攜帶兇器在公共場所聚集三人以上下手
實施強暴罪，處有期徒刑陸月，如易科罰金，以新臺幣壹仟元折
算壹日。
癸○○犯意圖供行使之用而攜帶兇器在公共場所聚集三人以上下手
實施強暴罪，處有期徒刑陸月，如易科罰金，以新臺幣壹仟元折
算壹日。扣案球棒貳支均沒收。
丙○○、丁○○、辛○○均犯意圖供行使之用而攜帶兇器在公共場所聚
集三人以上下手實施強暴罪，各處有期徒刑陸月，如易科罰金，
均以新臺幣壹仟元折算壹日。均緩刑貳年，緩刑期間各應依附表
所示對象及方式支付損害賠償。
    事  實
一、甲○○、癸○○、丙○○、丁○○、辛○○、戊○○（本院另行通緝）及
    其他數名姓名年籍不詳之人（無證據證明係未滿18歲之少年
    ）因甲○○之子、少年林○德（姓名年籍均詳卷）與高雄市○○
    區○○○街000號（下稱上址）福寧境轎班成員間傷害糾紛，於
    民國109年12月23日凌晨1時28分前某時，共同基於在公共場
    所聚集三人以上實施強暴之犯意聯絡，由甲○○邀集癸○○駕駛
    車號0000-00號自小客車（下稱B車）附載丙○○、甲○○及不詳
    之人（下稱甲男）、丁○○駕駛車號0000-00號自小客車（下
    稱C車）附載辛○○，戊○○另搭乘不詳之人所駕駛不詳車號自
    小客車（下稱A車），且意圖供行使之用而攜帶客觀上足對
    人之生命、身體、安全構成威脅可供兇器使用之球棒及類似
    長刀之刀械（下稱前開長刀，未扣案）置放B車，一同前往
    多數人共同使用或聚集之上址，其等於同日1時28分許抵達
    後，即由甲○○、丙○○分持球棒、癸○○持前開長刀刀柄在上址
    毆打庚○○、乙○○及少年己○○（93年10月間生，姓名年籍詳卷
    ），嗣己○○遭毆跑離上址，辛○○旋將其拉往路旁電桿附近並
    與丁○○徒手毆打己○○，戊○○則出手揪住己○○衣服，丁○○復持
    現場撿拾不明金屬棍棒（下稱前開棍棒，未扣案）進入上址
    毆打乙○○，致庚○○受有顱骨骨折、頭皮撕裂傷、腦出血、左
    尺骨骨折、右肩及右腰鈍挫傷，乙○○受有硬腦膜下出血，己○○則受有頭部損傷、右側手肘挫傷及左臉擦傷；癸○○另以右
    腳踹倒停放在上址外之車號000-000號重型機車（阮氏惠所
    有，所涉毀損罪嫌未據告訴）。經警據報到場並調閱監視器
    錄影畫面循線查悉上情，另扣得癸○○所有球棒2支。
二、案經庚○○、乙○○、己○○分別訴由高雄市政府警察局楠梓分局
    報請臺灣橋頭地方檢察署檢察官偵查後聲請簡易判決處刑。
    理  由
壹、關於證據能力之意見
    被告以外之人於審判外之陳述，雖不符前4條之規定，而經
    當事人於審判程序同意作為證據，法院審酌該言詞陳述或書
    面陳述作成時之情況，認為適當者，亦得為證據，刑事訴訟
    法第159條之5第1項定有明文。準此，本判決所引用各項被
    告以外之人審判外言詞或書面陳述，性質上雖屬傳聞證據，
    然審酌此等陳述作成時外部情況俱無不當，復經檢察官、被
    告及辯護人於審判程序同意有證據能力（訴二卷第64頁），
    乃認作為證據應屬適當，自得採為認定事實之依據。
貳、實體部分
一、認定有罪之理由
  ㈠前揭事實，業經證人即告訴人庚○○、乙○○、己○○、阮氏惠、
    高○紋（姓名年籍詳卷）及共同被告戊○○分別於警偵證述綦
    詳（警卷第45至67頁，偵卷第89至91、99至100頁），且有
    健仁醫院診斷證明書、高雄榮民總醫院診斷證明書、現場照
    片、庚○○傷勢照片、監視器錄影畫面截圖、車輛詳細資料報
    表、職務報告及機車受損照片在卷可稽（警卷第76至93、95
    頁，偵卷第69至71頁），及扣案球棒2支為證，並經本院勘
    驗監視器錄影畫面無訛（訴一卷第114至120、125至155頁）
    ，復據被告5人坦認不諱且互核一致（偵卷第92、94，訴二
    卷第61至62、64頁），足徵其等自白核與事實相符，堪予採
    信。
  ㈡依本院勘驗監視器錄影畫面結果，案發過程乃癸○○駕駛B車；
    丁○○駕駛C車及戊○○另搭乘不詳之人所駕駛A車至上址，由甲○○、丙○○、癸○○分持B車上之球棒、前開長刀刀柄毆打告訴
    人3人，丁○○另持前開棍棒進入毆打乙○○；又己○○遭毆跑離
    上址後，辛○○即將其拉往路旁電桿附近並與丁○○徒手毆打己○○，戊○○亦出手揪住己○○衣服，足認戊○○係搭乘A車前往上
    址，癸○○所持前開長刀則置放B車攜往現場，且丁○○與辛○○
    同有下手實施強暴之舉而非僅在場助勢，是聲請意旨誤認「
    癸○○駕駛車牌號碼0000-00號自用小客車搭載甲○○、丙○○及
    戊○○」、「甲○○、癸○○、丙○○心生不滿，旋即分別…自現場
    撿拾之不詳刀械之刀柄」、「丁○○、辛○○…則在上址內或於
    上址門口助勢」等節與事實不符，爰更正審認如前。
  ㈢刑法及其特別法所處罰之「首謀者」，係指犯罪之行為主體
    為多數人，其中首倡謀議，而處於得依其意思，策劃、支配
    團體犯罪行為之地位者而言。被告5人一致供承係經甲○○表
    示欲找林○德理論而同往上址，且由甲○○率先持球棒毆打庚○○等情，核與乙○○及庚○○證述情節相符（偵卷第87至101頁）
    ，堪認甲○○除與本案其餘被告共同下手施暴外，亦立於主導
    地位而合於首謀之參與犯罪態樣。
　㈣刑法第150條第1項所稱「公共場所」係指多數人共同使用或
    聚集之場所；「公眾得出入之場所」則指不特定人於特定時
    段得出入之場所，與所有權歸屬無涉。又刑法所謂「兇器」
    種類並無限制，凡客觀上足對人之生命、身體、安全構成威
    脅，具有危險性者均屬之。查上址為吳府千歲倉庫用以擺放
    神轎及陣頭用品，信徒及轎班人員均可進出一節，業據庚○○
    及乙○○證述在卷（偵卷第89至90頁），而己○○遭毆地點在上
    址外路旁電桿附近則屬供人通行及車輛往來之道路，堪認案
    發地點確為公共場所無訛。再扣案球棒2支俱為金屬材質，
    質地堅硬，又前開長刀雖未扣案，然有鋒利刀刃，且與前開
    棍棒依本院勘驗監視器錄影畫面結果均具相當長度並實際造
    成告訴人受傷，故客觀上可對人之生命、身體、安全構成威
    脅而具有危險性，應屬刑法所稱兇器甚明。
　㈤關於正犯、幫助犯之區別係以其主觀犯意及客觀犯行作為評
    價標準，凡以自己犯罪之意思參與犯罪，無論所參與者是否
    為犯罪構成要件行為，抑或以幫助他人犯罪之意思而參與犯
    罪構成要件之行為者，皆屬共同正犯；故在行為人係複數之
    情況下，倘事前參與合謀或事中預見其結果，猶出於明、默
    示之犯意聯絡分工合作終致結果發生，即應就犯罪全部結果
    共同負責，不能割裂僅就參與之部分作為予以評價。本件被
    告丁○○、辛○○雖非搭乘B車且未攜帶兇器，但參以被告5人係
    事前共謀為找林○德理論同至上址，到場後由甲○○、丙○○、
    癸○○分持B車上球棒、前開長刀刀柄毆打告訴人3人，而丁○○
    、辛○○除在場親見甲○○、丙○○、癸○○持兇器毆打告訴人外，
    復於知悉到場人數已逾3人之情況下，猶分別以上述方式毆
    打乙○○與己○○而參與實施強暴之重要核心行為，足見被告5
    人主觀上均有攜帶兇器供行使所用之意圖甚明，僅因分擔實
    施構成要件行為以致參與程度有異，依前開說明被告5人均
    應成立刑法第150條第2項第1款加重聚眾實施強暴罪。
  ㈥參諸刑法第150條第2項第2款立法理由所稱「因而致生公眾或
    交通往來之危險」須以行為人於公共場所或公眾得出入之場
    所聚集三人以上，而施強暴脅迫為前提，並有於車輛往來之
    道路上追逐等行為，造成公眾或交通往來危險之狀態始足該
    當。聲請意旨雖謂被告5人前開犯行致生公眾或交通往來危
    險等語，惟依本院勘驗監視器錄影畫面未見被告5人有何駕
    車追逐之情，此外復無其他積極證據可認其等有其他致生公
    眾或交通往來危險之行為，自難逕認合於刑法第150條第2項
    第2款之加重條件。
  ㈦成年人教唆、幫助或利用兒童及少年犯罪或與之共同實施犯
    罪或故意對其犯罪者，加重其刑至二分之一，兒童及少年福
    利與權益保障法第112條第1項定有明文。又該項以成年之行
    為人所教唆、幫助、利用、共同犯罪或其犯罪被害者之年齡
    ，作為加重刑罰之要件，固不以該行為人具有確定故意而明
    知兒童及少年之年齡為必要，但至少仍須存有不確定故意，
    亦即預見所教唆、幫助、利用、共同實行犯罪或故意對其犯
    罪之人，係為兒童或少年，而不違背其本意者，始足當之。
    告訴人己○○固為少年，然被告5人均供述案發前不認識己○○
    且否認知悉其係未滿18歲之少年（偵卷第91、93至94、96至
    97頁，訴一卷第109頁，訴二卷第61至62、64頁），衡以案
    發時己○○已滿16歲，依監視器錄影畫面所示（訴一卷第141
    、149頁）被告等人下車後一見己○○立即出手攻擊，雙方驟
    起衝突場面混亂，實難徒憑衣著外觀區辨其年齡，另卷內事
    證猶無從積極證明被告5人事前已認識或預見己○○係少年，
    自無前開加重規定之適用。聲請意旨認被告5人知悉上址應
    有未成年人出沒而出於不確定故意對己○○實施本案犯行云云
    ，容有誤會。　
  ㈧綜前所述，本件事證明確，被告5人犯行均堪認定，應依法論
    科。
二、論罪科刑
  ㈠核被告5人所為，均係犯刑法第150條第2項第1款、第1項後段
    意圖供行使之用而攜帶兇器在公共場所聚集三人以上下手實
    施強暴罪。聲請意旨認被告5人亦該當同條第2項第2款「因
    而致生公眾或交通往來之危險」之加重條件，容有未洽，惟
    此僅涉及加重條件認定有誤，且犯罪事實亦無減縮，本院僅
    須於判決理由中敘明無此加重條件即可，無庸就此不存在之
    加重條件，說明不另為無罪之諭知（最高法院98年度台上字
    第5966號判決意旨參照）。
　㈡又兒童及少年福利與權益保障法第112條第1項前段規定成年
    人故意對兒童及少年犯罪者，加重其刑至二分之一，係對被
    害人為兒童、少年之特殊要件予以加重處罰，乃就犯罪類型
    變更之個別犯罪行為予以加重，屬刑法分則加重性質，自應
    依該條文論以獨立之罪名，而非僅加重其刑而已。本件雖據
    檢察官認被告5人分別涉犯成年人故意對少年犯加重聚眾施
    暴（助勢）罪，經本院審理後認無兒童及少年福利與權益保
    障法第112條第1項前段規定之適用，業如前述，聲請意旨容
    有未合，惟二者基本社會事實同一，應由本院變更起訴法條
    而為判決。至聲請意旨誤認丁○○及辛○○之參與犯罪行為係刑
    法第150條第1項之「在場助勢」部分，因聲請簡易判決處刑
    書及本院論罪罪名均規定於同一條項，自毋庸變更起訴法條
    。
  ㈢犯罪曾否起訴，應以起訴書狀所記載之被告及犯罪事實為準
    ，是以若起訴書犯罪事實欄內，對此項行為已予以記載，即
    為法院應予審判之對象。至於起訴書引用之被告犯罪法條僅
    係公訴人主張被告觸犯何一罪名之意見，法院審判時不受起
    訴書所引犯罪法條之拘束。聲請簡易判決處刑書所犯法條欄
    固僅論及甲○○涉犯意圖供行使之用而攜帶兇器在公共場所聚
    集三人以上下手實施強暴罪，然事實欄已記載甲○○「邀集癸○○、丙○○、丁○○、辛○○及戊○○等5人一同前往上址」而為首
    謀之事實，此部分應為聲請效力所及而由本院併予審理。又
    甲○○主觀上基於在公共場所聚集三人以上實施強暴之單一犯
    意，首倡謀議前開犯罪進而親自下手實施，考量刑法第150
    條第1項乃就「首謀」、「下手實施」或「在場助勢」等不
    同犯罪程度而異其處罰，就侵害法益程度而言，下手實施強
    暴之舉乃對法益侵害實屬密切接近，故其首謀行為應為下手
    實施之行為所吸收，不另論罪。再該條立法目的既重在維持
    安寧秩序，保護社會整體安全，所保護者即屬社會法益，並
    非個人法益，縱行為人施以強暴脅迫客體有數人，惟侵害社
    會法益仍屬單一，僅成立單純一罪，故被告5人共同對告訴
    人3人實施前開犯行，仍各屬單純一罪。
  ㈣刑法第150條第2項屬於相對加重條件，並非絕對應加重條件
    ，是以，法院應依個案具體情狀，考量當時客觀環境、犯罪
    情節及危險影響程度、被告涉案程度等事項，綜合權衡考量
    有無加重其刑之必要。本院審諸被告5人均坦承犯行並與告
    訴人3人成立調解及賠償部分損害，顯見確有悔意，復參酌
    本案犯罪時間為凌晨1時28分許且過程僅約1分鐘尚屬短暫，
    聚集人數亦無持續增加致難以控制，案發地點亦非主要交通
    幹道而人車稀少，對往來公眾生命身體健康及公共秩序所生
    危險程度尚非嚴重，乃認原法定刑應足以評價其等犯行，尚
    無依前開規定加重其刑之必要。 
　㈤爰分別審酌被告5人在公共場所分持球棒、前開長刀及前開棍
    棒或徒手對告訴人3人施暴，對人民安寧及公共秩序已生危
    害，實無可取，惟犯後終能坦承犯行，業與告訴人3人成立
    調解及賠償部分損害，並考量本件犯罪時地、衝突尚屬短暫
    、對安寧秩序所生危害程度暨各被告前科素行；兼衡甲○○自
    陳高職肄業，現受僱在工地工作，與姊姊同住，無需扶養他
    人；癸○○自陳專科畢業，現經營洗車場，需扶養同住母親及
    12歲女兒；丙○○自陳高職畢業，現受僱從事搬貨工作，與母
    親、弟弟、弟媳、配偶及1歲小孩同住，需扶養配偶及小孩
    ；丁○○自陳高中畢業，現受僱在工地工作，與配偶及2名分
    別為13歲、11歲之小孩同住，需扶養小孩；辛○○自陳高中畢
    業，原受僱從事機電工程工作並留職停薪中，與父母、弟弟
    、配偶及2名分別為1歲、1個月之小孩同住，需扶養配偶及
    小孩（訴二卷第79至80頁）等一切情狀，分別量處如主文所
    示之刑並諭知易科罰金折算標準。
三、緩刑部分
  ㈠行為經法院評價為不法之犯罪行為，且為刑罰科處之宣告後
    ，究應否加以執行，乃刑罰如何實現之問題。依現代刑法之
    觀念，在刑罰制裁之實現上，宜採取多元而有彈性之因應方
    式，除經斟酌再三，認確無教化之可能，應予隔離之外，對
    於有教化、改善可能者，其刑罰執行與否，則應視刑罰對於
    行為人之作用而定。倘認有以監禁或治療謀求改善之必要，
    固須依其應受威嚇與矯治之程度，而分別施以不同之改善措
    施（入監服刑或在矯治機關接受治療）；反之，如認行為人
    對於社會規範之認知並無重大偏離，行為控制能力亦無異常
    ，僅因偶發、初犯或過失犯罪，刑罰對其效用不大，祇須為
    刑罰宣示之警示作用，即為已足，此時即非不得緩其刑之執
    行，並藉違反緩刑規定將入監執行之心理強制作用，謀求行
    為人自發性之改善更新。而行為人是否有改善之可能性或執
    行之必要性，固係由法院為綜合之審酌考量，並就審酌考量
    所得而為預測性之判斷，但當有客觀情狀顯示預測有誤時，
    亦非全無補救之道，法院仍得在一定之條件下，撤銷緩刑（
    參刑法第75條、第75條之1），使行為人執行其應執行之刑
    ，以符正義。由是觀之，法院是否宣告緩刑，有其自由裁量
    之職權，祇須行為人符合刑法第74條第1項所定之條件，法
    院即得宣告緩刑（最高法院102年度台上字第4161號判決意
    旨參照）。
　㈡丙○○、丁○○及辛○○未曾因故意犯罪而受有期徒刑以上刑之宣
    告，有臺灣高等法院被告前案紀錄表可參；本件係因一時失
    慮致罹刑章，然犯後坦承犯行，顯有悔意，復與各告訴人成
    立調解及持續按期履行賠償，經各告訴人請求對被告從輕量
    刑及宣告緩刑，有本院調解筆錄及撤回告訴暨刑事陳述狀為
    憑（訴一卷第429、493至501、559頁），足認其3人已積極
    修補損害，經此偵審程序理應知所警惕而無再犯之虞，復為
    確保告訴人3人得順利獲償，故認前揭所宣告之刑以暫不執
    行為適當，爰依刑法第74條第1項第1款規定分別宣告如主文
    第3項所示緩刑期間，以勵自新。惟審酌其等尚未完全履行
    前開調解內容，為確保告訴人所受損害得獲適當填補，爰依
    同條第2項第3款規定命其應遵期依附表所示對象及方式支付
    損害賠償金額。此外，倘被告3人未履行前開負擔情節重大
    ，足認所宣告緩刑難收預期效果而有執行刑罰之必要者，檢
    察官得依刑事訴訟法第476條、刑法第75條之1第1項第4款規
    定聲請撤銷本件緩刑宣告，附此敘明。
　㈢至甲○○前因賭博案件經本院109年度簡字第1199號判決處有期
    徒刑3月確定，於111年5月12日易科罰金執行完畢；癸○○前
    因不能安全駕駛案件經臺灣高雄地方法院107年度交簡字第2
    489號判決處有期徒刑2月確定，於108年2月19日易科罰金執
    行完畢，有臺灣高等法院被告前案紀錄表可參，該2人既與
    刑法第74條第1項所定緩刑要件未合，遂不予宣告緩刑。
四、沒收部分
  ㈠扣案球棒2支業據癸○○自承為其所有並供甲○○及丙○○實施本件
    犯罪所用（警卷第6頁，偵卷第92至93、96至97頁，訴一卷
    第110頁），故依刑法第38條第2項前段規定宣告沒收。
　㈡未扣案前開長刀1把及前開棍棒1支固經本院勘驗確認分別供
    癸○○、丁○○實施本件犯罪所用如前，然卷內事證無從積極證
    明為被告5人所有、具事實上處分權或係違禁物，均不予宣
    告沒收（追徵）。　
五、不另為不受理諭知部分
　　聲請意旨另以：被告5人前揭犯行另涉犯刑法第277條第1項
    傷害（庚○○、乙○○部分），暨兒童及少年福利與權益保障法
    第112條第1項前段、刑法第277條第1項前段成年人故意對少
    年犯傷害（己○○部分）罪嫌等語。惟告訴乃論之罪，告訴人
    於第一審辯論終結前，得撤回其告訴；告訴乃論之罪，其告
    訴經撤回者，應諭知不受理之判決，刑事訴訟法第238條第1
    項及第303條第3款分別定有明文。被告5人所涉上開罪嫌依
    刑法第287條前段規定須告訴乃論，而告訴人3人均與被告5
    人成立調解並撤回告訴，有本院調解筆錄及撤回告訴暨刑事
    陳述狀在卷可稽（訴一卷第429、493至501、559頁），又此
    部分既依聲請簡易判決處刑意旨認與前揭聚眾實施強暴有罪
    部分具想像競合犯之裁判上一罪關係，爰不另為不受理之諭
    知。
據上論斷，應依刑事訴訟法第299條第1項前段，判決如主文。
本案經檢察官壬○○聲請簡易判決處刑，檢察官廖姵涵到庭執行職
務。
中　　華　　民　　國　　111 　年　　8 　　月　　26　　日
                  刑事第六庭    審判長法  官  陳明呈
                                      法  官  陳奕帆
　　　　　　　　　　　　　　　　　　　法　官  方佳蓮
以上正本證明與原本無異。
如不服本判決應於收受判決後20日內向本院提出上訴書狀，並應
敘述具體理由。其未敘述上訴理由者，應於上訴期間屆滿後20 
日內向本院補提理由書（均須按他造當事人之人數附繕本）「切
勿逕送上級法院」。
中　　華　　民　　國　　111 　年　　8 　　月　　31　　日
                                      書記官  林品宗
附錄本判決論罪科刑法條：
中華民國刑法第150條
在公共場所或公眾得出入之場所聚集三人以上，施強暴脅迫者，
在場助勢之人，處1年以下有期徒刑、拘役或10萬元以下罰金；
首謀及下手實施者，處6月以上5年以下有期徒刑。
犯前項之罪，而有下列情形之一者，得加重其刑至二分之一：
一、意圖供行使之用而攜帶兇器或其他危險物品犯之。
二、因而致生公眾或交通往來之危險。
附表：
1.丙○○、丁○○、辛○○應與本案其餘共同被告自111年9月15日起，共分六期，每月為一期，按月於每月15日前連帶給付庚○○新臺幣（下同）貳萬元，並以匯款方式分期匯入庚○○指定帳戶（受款金融機構：中國信託商業銀行右昌簡易分行，戶名：庚○○、帳號：000000000000號）。 2.丙○○、丁○○、辛○○應與本案其餘共同被告自111年9月15日起，共分七期，每月為一期，按月於每月15日前連帶給付乙○○壹萬元，並以匯款方式分期匯入乙○○指定帳戶（受款金融機構：中華郵政股份有限公司，戶名：劉尚群、帳號：00000000000000號）。 3.丙○○、丁○○、辛○○應與本案其餘共同被告於111年9月15日前連帶給付己○○壹萬元，並以匯款方式匯入己○○指定帳戶。